臺灣高雄地方法院刑事裁定
111年度毒聲字第872號
聲  請  人  臺灣高雄地方檢察署檢察官
被      告  楊廷襄



上列被告因違反毒品危害防制條例案件，經檢察官聲請送觀察、
勒戒(111年度毒偵字第3132號)，本院裁定如下：
    主  文
楊廷襄施用第二級毒品，令入勒戒處所觀察、勒戒，其期間不得
逾貳月。
    理  由
一、聲請意旨如附件聲請書所載。
二、按犯毒品危害防制條例第10條之罪者，檢察官應聲請法院裁
    定，令被告入勒戒處所觀察、勒戒，其期間不得逾二月；依
    前項規定為觀察、勒戒或強制戒治執行完畢釋放後，3年後
    再犯第10條之罪者，適用本條前2項之規定，毒品危害防制
    條例第20條第1項、第3項分別定有明文。而上開所謂「3年
    後再犯」，只要本次再犯（不論修正施行前、後）距最近1
    次觀察、勒戒或強制戒治執行完畢釋放，已逾3年者，即該
    當之，不因其間有無犯第10條之罪經起訴、判刑或執行而受
    影響（最高法院刑事大法庭109年度台上大字第3826號裁定
    意旨參照）。
三、經查：
㈠、被告楊廷襄於民國111年7月21日2時許，在高雄市○○區○○路00
    0號0樓之00居所內，以將甲基安非他命置入玻璃球燒烤後吸
    食煙霧之方式，施甲基安非他命1次乙節，業據被告於偵查
    中坦承不諱，且其於111年7月21日14時57分許為警採尿送驗
    ，結果呈安非他命、甲基安非他命陽性反應，有高雄港務警
    察總隊刑警隊偵辦毒品危害防制條例嫌疑人尿液採證代碼對
    照表（代碼：00000000號）及高雄市立凱旋醫院111年8月2
    日濫用藥物尿液檢驗報告（檢體編號：00000000號）在卷可
    佐，足認被告上開任意性自白與事實相符。本件事證明確，
    被告於前揭時、地，施用甲基安非他命之事實，堪可認定。
㈡、又被告前因施用毒品案件，經送觀察、勒戒後，因認有繼續
    施用毒品傾向，經法院裁定令入戒治處所施以強制戒治，於
    95年10月5日執行完畢出監，經臺灣高雄地方檢察署（下稱
    高雄地檢署）檢察官以95年度戒毒偵字第389號為不起訴處
    分確定，迄今並無再為觀察、勒戒或強制戒治處遇之紀錄乙
    節，有臺灣高等法院被告前案紀錄表在卷可稽，本件係被告
    於前開強制戒治執行完畢釋放3年後所為，依前揭說明，縱
    被告其間因犯第10條之罪經起訴、判刑或執行，仍應依修正
    後毒品危害防制條例第20條第3項規定，再予適用觀察、勒
    戒或強制戒治之機會。
㈢、再者，毒品危害防制條例所規定之「觀察、勒戒」程序，係
    針對受處分人所為保安處分，目的在戒除行為人施用毒品身
    癮及心癮，以達教化與治療之目的，其立法意旨在幫助施用
    毒品者戒毒，性質上為一療程，而非懲罰，並屬強制規定，
    除檢察官審酌個案情形，依同條例第24條第1項為附命完成
    戒癮治療之緩起訴處分外，凡經檢察官聲請法院裁定將被告
    送勒戒處所觀察、勒戒者，法院僅得就其聲請審查被告是否
    有施用毒品之行為，以及被告是否為「初犯」或為觀察、勒
    戒、強制戒治執行完畢後「3年後再犯」而為准駁之裁定，
    並無自由斟酌以其他方式替代或得以其他原因免予執行之權
    。又是否給予被告為附命完成戒癮治療之緩起訴處分，屬刑
    事訴訟法第253條之1第1項及第253條之2第1項第6款特別賦
    予檢察官之職權，非法院所得審酌，且此非「觀察、勒戒」
    前置處分，也與被告是否判刑之追訴要件無關，檢察官自無
    義務說明為何不給予被告戒癮治療之緩起訴處分。法院縱使
    審查其裁量有無違法，也僅在卷證資料所示證物中審酌，而
    為最低限度之審查，即此部分為檢察官之裁量，必須予以尊
    重。
㈣、本件聲請書未載明不給予被告戒癮治療緩起訴處分之理由（
    如附件）。然依卷證資料所示，被告因違反毒品危害防制條
    例案件，經檢察官以111年度偵字第21344、22806、21342、
    27769號提起公訴等情，有上述前案紀錄表在卷可參，此部
    分也符合毒品危害防制條例第24條第4項授權訂頒之「毒品
    戒癮治療實施辦法及完成治療認定標準」，其中第2條第2項
    第1款規定「緩起訴處分前，因故意犯他罪，經檢察官提起
    公訴或判決有罪確定」，認礙於戒癮治療之期程，不適合為
    戒癮治療之緩起訴處分。是檢察官向本院聲請令被告入勒戒
    處所觀察、勒戒，以監禁式之治療方式，求短時間內隔絕被
    告之毒品來源，務使其專心戒除毒癮，核屬其裁量權之適法
    行使，形式上亦無裁量恣意或濫用之情，於法有據。
㈤、末以，被告另因於110年11月20日16時52分許為警尿時起回溯
    72小時內某時（不含公權力拘束期間)施用毒品案件，經本
    院以111年度毒聲字第448號裁定令入勒戒處所觀察、勒戒，
    迄今尚未執行乙情，此有裁定、被告之前案紀錄表存卷供參
    ，因觀察、勒戒具有保安處分之效力，即檢察官於前案被告
    觀察、勒戒裁定尚未執行完畢前，以被告另有施用毒品行為
    ，再次聲請裁定將被告送觀察、勒戒，因被告前案既未觀察
    、勒戒執行完畢，針對後案，本院仍應依毒品危害防制條例
    第20條之規定，裁定將被告送觀察、勒戒，不受前案觀察、
    勒戒裁定之影響。至於被告受2個觀察、勒戒之裁定，檢察
    官應依保安處分執行法第4條之1之規定執行其一，被告不致
    於受到重覆執行之不利益，併此說明。
四、綜上所述，本件聲請為有理由，應予准許，依毒品危害防制
    條例第20條第3項、第1項，裁定如主文。
中　　華　　民　　國　　111 　年　　11　　月　　25　　日
                  刑事第六庭    法　官  陳紀璋
以上正本證明與原本無異。
如不服本裁定應於送達後5日內向本院提出抗告狀。
中　　華　　民　　國　　111 　年　　11　　月　　29　　日
                                書記官  蔡靜雯